【裁判字號】    90,交抗,491
【裁判日期】    901130
【裁判案由】    違反道路交通管理處罰條例
【裁判全文】
臺灣高等法院刑事裁定                              九十年度交抗字第四九一號
    抗  告  人
    即受處分人  甲○○
右抗告人因違反道路交通管理處罰條例案件，不服臺灣臺北地方法院中華民國九十年
十月二十五日裁定（九十年度交聲字第八一四號），提起抗告，本院裁定如左：
    主  文
抗告駁回。
    理  由
一、按受處分人不服道路交通管理處罰條例第八條主管機關所為之處罰者，固得依同
    條例第八十七條第一項規定，於收到裁決書之翌日起二十日內，向管轄地方法院
    聲明異議，惟於訴訟上得為聲明異議之主體者，乃限於該條例第八條之主管機關
    所處罰之受處分人，如非為受處分人聲明異議，即難認其異議合於法律上之程式
    。
二、復按道路交通管理處罰條例所稱之汽車，依該條例第三條第八款規定，包括機器
    腳踏車在內，又汽車駕駛人，在設有禁止停車標誌、標線之處所停車者，處新台
    幣（以下同）六百元以上一千二百元罰鍰，道路交通管理處罰條例第五十六條第
    一項第四款亦定有明文。而逕行舉發違反道路交通管理事件，經汽車所有人依通
    知單之應到案日期前到案，並告知違規駕駛人姓名、身分證統一編號及住址者，
    處罰機關應即另行通知違規駕駛人到案依法處理；逾應到案日期，處罰機關應依
    道路交通管理處罰條例第八十五條第三項規定處罰該汽車所有人，違反道路交通
    管理事件統一裁罰標準及處理細則第二十四條亦定有明文，易言之，如汽機車駕
    駛人在設有禁止停車標誌、標線之處所停車，為警當場攔停者，處罰機關固應對
    該汽機車之駕駛人為處罰，惟若舉發機關並非當場對該部汽車攔停，而係依違反
    道路交通管理事件統一裁罰標準及處理細則第二十三條第一項第三款「違規停車
    而駕駛人不在場」、同條項第五款規定以科學儀器取得違規證據資料（如照相機
    或測速器）逕行舉發者，此際舉發機關只能依上開處理細則第二十三條第二項規
    定對汽車所有人為掣單舉發，而如經舉發之汽車所有人在舉發通知單上所載之應
    到案日期前到案，並告知處罰機關該名駕駛該部汽車超速行駛之汽車違規駕駛人
    姓名、身分證統一編號及住址者，處罰機關應即依前開細則第二十四條規定處罰
  該名違規駕駛人，而如被舉發之汽車所有人未於應到案日期前到案或雖於應到案
    日期前到案，而未告知處罰機關實際之違規駕駛人者，處罰機關仍應依道路交通
    管理處罰條例第八十五條第三項「本條例關於車輛駕駛人之處罰，如應歸責於車
    輛所有人者，處罰車輛所有人。」規定，對車輛所有人加以處罰。
三、經查本件受處分人王綾嬪所有之車號ＦＣＪ─三二０號重型機車，於民國九十年
    六月二十六日上午九時五十五分許，在臺北市中山區市○○道、中山北路一段交
    岔路口附近設有禁止停車之標誌之人行道上違規停車，而駕駛人不在現場，而為
    臺北市停車管理處交通助理員當場以拍照之方式採證，並以受處分人王綾嬪所有
    該部車號機車有違反前揭道路交通管理處罰條例第五十六條第一項第四款規定之
    行為掣單舉發，嗣將舉發通知單送達於受處分人王綾嬪，受處分人王綾嬪並未向
    原處分機關告知該部機車為交通助理員舉發當時之實際駕駛人姓名、身分證統一
    編號及住址，原處分機關乃依前揭道路交通管理處罰條例第五十六條第一項第四
    款、第八十五條第三項及違反道路交通管理事件統一裁罰標準及處理細則第二十
    四條、第四十四條第一項規定於九十年八月十五日從輕裁處前開車號汽車之所有
    人即受處分人王綾嬪罰鍰六百元。則本件原處分機關前開案號裁決書裁決對象之
    受處分人為王綾嬪，而非抗告人甲○○，是抗告人如認原處分機關之認事用法或
    未開立以實際駕駛人之裁決書而有所違誤，均應由該裁決書知受處分人王綾嬪向
    管轄之地方法院為聲明異議，而非由抗告人甲○○聲明異議，核諸前揭說明，本
    件抗告人之聲明異議不合法律上之程式，且無從補正，原審依道路交通案件處理
    辦法第十八條之規定，裁定將抗告人異議駁回，並無不合。抗告人抗告意旨猶執
    前詞指摘原裁定不當，為無理由，應予駁回。
據上論斷，應依道路交通案件處理辦法第二十六條，刑事訴訟法第四百十二條，裁定
如主文。
中      華      民      國    九十    年     十一     月     三十     日
                              臺灣高等法院刑事第 十五 庭
                                  審判長法  官  房  阿  生
                                        法  官  魏  新  國
                                        法  官  雷  元  結
右正本證明與原本無異。
不得再抗告。
                                        書記官  梁  雅  華
中      華      民      國      九十     年     十二  月      三        日


司法院資訊處製作；財團法人民間司法改革基金會備份。
